臺灣屏東地方法院刑事判決　　　　　　　100年度易字第412號
公　訴　人　臺灣屏東地方法院檢察署檢察官
被　　　告　張穎琦
被　　　告　許來福
上列被告因贓物案件，經檢察官提起公訴（99年度偵字第8118號
），本院判決如下：
    主  文
張穎琦牙保贓物，處有期徒刑伍月，如易科罰金，以新臺幣壹仟
元折算壹日。
許來福故買贓物，處有期徒刑伍月，如易科罰金，以新臺幣壹仟
元折算壹日。
    事  實
一、張穎琦明知真實姓名不詳，綽號「蔡富民」之成年友人，於
    民國99年6 月26日上午8 時50分許後之同年6 月間某日某時
    ，在張穎琦位於高雄縣大寮鄉（現已改制為高雄市大寮區○
    ○○路1 號居處附近，交付與張穎琦，委託其代尋買主之車
    號BZ-5100 號自用小客貨車（徐偉仁所有，於99年6 月26日
    上午8 時50分許，在高雄縣阿蓮鄉﹝現已改制為高雄市阿蓮
    區○○○路139 號1 樓失竊），並無行車執照等證件，係行
    竊所得之贓物，竟仍基於牙保贓物之犯意，在上開地點予以
    收受後，尋得買主許來福，而以新臺幣（下同）10萬元之代
    價與許來福達成交易協定，嗣於同年6 月28日凌晨2 、3 時
    許，由其不知情之妻子代為在張穎琦上開居處附近之墳墓路
    旁，交付上開自用小客貨車予由不知情友人潘財成、許淳智
    （原名許美玲）及林秀桃陪同前來之許來福，供作交通工具
    使用。嗣於99年8 月26日晚上8 時許，為警在許來福位於屏
    東縣滿州鄉○○村○○路13號住處前，巡邏發現上開遭竊之
    自用小客貨車而循線查獲，並扣得上開自用小客貨車1 輛及
    鑰匙1 支（均已發還徐偉仁），而查悉上情。
二、案經屏東縣政府警察局恆春分局報告臺灣屏東地方法院檢察
    署檢察官偵查起訴。
    理  由
壹、程序部分：
    按被告以外之人於審判外之陳述，經當事人於審判程序同意
    作為證據，法院審酌該言詞陳述或書面陳述作成時之情況，
    認為適當者，亦得為證據，刑事訴訟法第159 條之5 第1 項
    定有明文。又傳聞法則之重要理論依據，在於傳聞證據未經
    當事人之反對詰問予以核實，乃予排斥，惟若當事人已放棄
    對原供述人之反對詰問權，於法院審判時表明同意該等傳聞
    證據可作為證據，基於證據資料愈豐富，愈有助於真實發現
    之理念，並貫徹刑事訴訟法修法加重當事人進行主義之精神
    ，確認當事人對於證據能力有處分權之制度，傳聞證據經當
    事人同意作為證據，法院認為適當者，亦得為證據。查本件
    被告張穎琦對證人許來福、徐偉仁、林秀桃、潘財成及許淳
    智於警詢中所為陳述，暨卷附其他具傳聞證據性質之證據，
    及被告許來福對證人徐偉仁、林秀桃、潘財成及許淳智於警
    詢中所為陳述，暨卷附其他具傳聞證據性質之證據，均表示
    無意見（見本院卷第29頁反面及第41頁反面），且迄未於本
    院言詞辯論終結前聲明異議，依刑事訴訟法第159 條之5第2
    項之規定，視為被告2 人已同意援引作為證據，本院復審酌
    該等證據作成時之情況及取得過程等節，認為以之為證據使
    用，應屬適當，是依刑事訴訟法第159 條之5 之規定，均有
    證據能力。
貳、實體事項：
一、訊據被告張穎琦、許來福分別矢口否認有何牙保及故買贓物
    犯行，被告張穎琦辯稱：許來福給伊的錢是許來福還伊的欠
    款，並非買車的錢，而且伊沒有把車賣給許來福云云；被告
    許來福則辯稱：被告張穎琦並未告知伊是贓車云云，經查：
  (一)、被告張穎琦明知車號BZ－5100號自用小客貨車係贓物，且
      業將此事告知被告許來福之事實，業據被告張穎琦於本院
      準備及審理程序中供述：伊知道那是贓車，且伊真的有告
      訴被告許來福這是贓車（見本院卷第29頁反面及第47頁正
      面）等語，復有屏東縣政府警察局恆春分局滿州所搜索扣
      押筆錄、扣押物品目錄表、扣押物品收據、贓物認領保管
      單、屏東縣政府警察局車輛尋獲電腦輸入單、車號BZ-510
      0 號失車─案件基本資料詳細畫面報表（見警卷第30至37
      頁）及照片4 張（見警卷第40至41頁）等在卷可稽。且參
      以被告許來福於警詢及於偵查中以證人身分具結證稱：被
      告張穎琦賣車給伊時就有說車的鎖頭鑰匙會掉落，且被告
      張穎琦也沒有跟伊影印證件資料辦過戶等語（見警卷第5
      頁及偵卷第16頁），酌情1 部自用小客貨車車價值動輒以
      萬元計，並非一般日常消費品，如有機件故障或毀損送修
      ，因修理費用亦不便宜，縱使是於購買中古車之情景，一
      般人多會選購無毀損或故障之車輛，此為社會一般之購車
      常態。是被告張穎琦、許來福若非均已明知該車係贓車，
      被告張穎琦惟恐被告許來福因該車之鎖頭毀損而打消購車
      念頭，斷無如此毫不避諱明白告知被告許來福該車鎖頭故
      障之情；被告許來福亦無未因該瑕疵而向被告張穎琦要求
      扣減價金，或提出其他質疑即收受該車之理。再者一般人
      於購買車輛時，為擔保來源之正當性，必會先檢視行車執
      照，或其他車籍資料，並商議如何以正常程序過戶，以免
      購得來路不明之車輛，此為眾所週知之理，故被告許來福
      竟不須辦理過戶程序即可取得該車，衡情對該車之來源正
      當性即有可疑，依常情任何人皆可認知該車係屬贓物，顯
      見被告許來福於買受該車時應即有贓物之認識。被告許來
      福雖復辯稱：伊是要被告張穎琦幫伊找銷牌的農用車，所
      以沒有行車執照很正常云云，惟查：被告許來福取得該車
      時，該車懸掛有車牌，且車身漆有車號等情，為被告許來
      福於偵查及本院審理中所自承（見偵卷第26頁及本院卷第
      48頁），且有該車停放於被告許來福位於屏東縣滿州鄉○
      ○村○○路13號住處前被查獲時所攝照片2 張（見警卷第
      40頁）在卷可查，被告許來福既要求被告張穎琦為其尋找
      銷牌車，然對於被告張穎琦所介紹其購買之該車上明顯懸
      掛車牌及車身漆有車號，明顯與其所開立購買條件不符等
      情未與聞問，即應允購買並給付價金而收受該車，益可證
      被告許來福明知該車係贓車而買受之。故被告張穎琦、許
      來福均明知該車係贓車之事實，足堪認定。
  (二)、被告張穎琦辯稱：伊沒有把車賣給被告許來福，許來福給
      的錢不是買車的錢云云，惟查：被告許來福係透過被告張
      穎琦介紹而購得該車之事實，為被告所自承（見本院卷第
      28 頁 反面），且與被告許來福於本院準備程序時供述：
      是被告張穎琦介紹伊買車的，伊有付2 萬5 千元請被告張
      穎琦轉交車主，是因為當初第一次約時伊沒有空去取車，
      所以車主就把車交給被告張穎琦，再由被告張穎琦將車轉
      交給伊等語（見本院卷第28頁反面至第29頁正面）明確，
      參以被告許來福自警詢、於偵查中以證人身分具結，及至
      本院審理中，就其所給付與被告張穎琦者確係購車之價金
      乙情，前後供述一致，並無何可疑或互相矛盾之處，且其
      證述亦有致己入罪之可能，被告許來福當無甘冒此風險而
      蓄意誣陷被告張穎琦之理，因可認被告許來福前開陳述為
      真。被告張穎琦雖辯稱：伊知道是贓車所以不想管，也不
      是由伊交車給被告許來福云云，惟查：被告許來福係因被
      告張穎琦之通知而前往取車之事實，業據被告許來福於偵
      查中以證人身分具結證稱：伊有拜託被告張穎琦幫忙找車
      ，後來過了一段時間被告張穎琦就三經半夜要伊去大寮牽
      車，伊因為沒有交通工具，所以請潘財成載伊去，由被告
      張穎琦的太太將車鑰匙交給伊等語（見偵卷第25頁）詳實
      ，且與證人潘財成、許淳智及林秀桃於警詢及偵查中證述
      之取車情節相符，堪信為真。復衡以被告張穎琦於偵查及
      本院準備程序中始終供述：該車係由伊介紹給被告許來福
      向伊的朋友買的，並不是伊賣給許來福等語（見偵卷第28
      頁及本院卷第28頁反面），故該車雖非由被告張穎琦親自
      交付與被告許來福，然確係由被告張穎琦於明知該車係贓
      物之情形下，而仍居中媒介促成此筆交易之事實至為灼明
      ，至究係由何人交付該車僅係履行交易之方式而已，並無
      礙於被告張穎琦牙保行為之成立，是被告以前揭情詞置辯
      否認犯行，要無可採。
  (三)、綜上所述，本件事證明確，被告2 人犯行均堪以認定，應
      予依法論科。
二、核被告張穎琦所為，係犯刑法第349 條第2 項之牙保贓物罪
    ；被告許來福所為，係犯同條項之故買贓物罪。被告張穎琦
    收受贓物之階段行為，為牙保贓物之高度行為所吸收，不另
    論罪。爰審酌被告2 人前均有竊盜及贓物前科紀錄，有渠2
    人之臺灣高等法院被告前案紀錄表在卷可參，竟均不思悛悔
    ，仍分別為上開牙保及故買贓物犯行，顯見彼等漠視他人財
    物所有權並助長竊盜歪風，致司法機關及被害人追贓困難，
    增加社會成本，且守法意識薄弱，均未曾因前所受刑之執行
    而記取教訓，惡性非輕，對民眾財產安全及社會治安均非無
    相當危害，亦均未與被害人達成和解，所為實無足取，且被
    告2 人犯後皆否認犯行，飾詞狡辯，難認有悔意，惟念贓物
    業已發還被害人，犯罪所生之危害尚非重大，暨衡酌被告2
    人之智識、職業、家庭狀況等一切情狀，分別量處如主文所
    示之刑，並均諭知易科罰金之折算標準。
據上論斷，應依刑事訴訟法第299 條第1 項前段，刑法第349 條
第2 項、第41條第1 項前段，刑法施行法第1 條之1 ，判決如主
文。
本案經檢察官鍾佩真到庭執行職務。
中    華    民    國   100    年    8     月    5     日
                  刑事第一庭    審判長法  官  徐美麗
                                      法  官  許瑜容
                                      法  官  薛侑倫
以上正本證明與原本無異。
如不服本判決應於收受判決後10日內向本院提出上訴書狀，並應
敘述具體理由；其未敘述上訴理由者，應於上訴期間屆滿後20日
內向本院補提理由書（均須按他造當事人之人數附繕本）「切勿
逕送上級法院」。
中    華    民    國   100    年    8     月    5     日
                                      書記官  邱郁芸
附錄本件論罪科刑法條：
中華民國刑法第349條
（普通贓物罪）
收受贓物者，處3 年以下有期徒刑、拘役或5 百元以下罰金。
搬運、寄藏、故買贓物或為牙保者，處5 年以下有期徒刑、拘役
或科或併科1 千元以下罰金。
因贓物變得之財物，以贓物論。